臺灣桃園地方法院刑事判決  
110年度訴字第514號
公  訴  人  臺灣桃園地方檢察署檢察官
被      告  李新平


選任辯護人  李瑀律師
            許哲銓律師
上列被告因公共危險案件，經檢察官提起公訴（110年度偵字第1
1849號），本院判決如下：
    主  文
李新平放火燒燬現供人使用之住宅未遂，處有期徒刑參年捌月。
扣案之寶特瓶壹瓶、打火機壹個均沒收。
    事  實
李新平因其經濟狀況不佳向其姊李筱霏借貸未果而起爭執，乃心
生不滿，欲放火自殺，明知所居住之桃園市○○區○○○街000巷00號
9樓住所為李筱霏所有供李新平、其配偶邱思榕、其子李○○（姓
名、年籍均詳卷）、其女李○○（姓名、年籍均詳卷）與李筱霏、
李筱霏之子李家凱所共同居住者，且該住所係位在地上共13層樓
、每層均有2戶之公寓大廈內，而該住所同層樓及上下層樓皆有
人居住，亦明知上址住所內客廳之神明桌、電視櫃、書櫃均為易
燃之木頭材質、沙發為易燃之皮製材質，竟基於放火燒燬現供人
使用住宅之犯意，於民國110年3月18日下午8時前之同日某時，
以寶特瓶1瓶盛裝自其所使用車輛油箱內抽取而出之汽油，復於
同日下午8時22分前之同日下午8時間（起訴書誤載為同日晚間8
時27分許，應予更正），將盛裝於前揭寶特瓶內之汽油朝上址住
所客廳內地板磁磚潑灑，並以打火機點火引燃該住所客廳內地板
磁磚上之汽油，火勢延燒致該住所大門門口處塑膠玩具、磁鐵受
熱、碳化、燒失，牆壁及地板煙薰，踢腳板受熱、碳化，燒損面
積約1平方公尺。幸經李筱霏之男友林嘉鴻於同日下午8時22分許
，向桃園市政府消防局報案，且該住所所在公寓大廈內之其他住
戶先持滅火器滅火、桃園市政府消防局則於同日下午8時30分許
到達上址住所外滅火，於同日下午8時40分許撲滅火勢，該住所
及所在之公寓大廈主要結構始未達喪失效用之燒燬程度而未遂。
嗣經警據報到場處理，當場逮捕李新平，並扣得其所有之寶特瓶
1瓶及打火機1個，而查悉上情。
    理  由
壹、程序部分
　　本判決下述所引用被告李新平以外之人於審判外之陳述，檢
    察官、被告及其辯護人於本院審判期日調查證據時，對於該
    等證據之證據能力均無爭執（見本院110年度訴字第514號卷
    【下稱本院卷】第343至345頁），且迄於言詞辯論終結前亦
    未聲明異議，本院審酌上開言詞、書面陳述及作成時之情況
    ，尚無違法不當及證明力明顯過低之瑕疵，而認為以之作為
    證據應屬適當，依刑事訴訟法第159條之5第2項、第1項之規
    定，均有證據能力。
貳、實體部分
一、認定事實所憑之證據及理由：
　　訊據被告固坦承有於上開時、地，將其所使用車輛油箱內之
    汽油抽取而以寶特瓶盛裝，復將盛裝於前揭寶特瓶內之汽油
    朝上址住所客廳內地板磁磚潑灑，並以打火機點火引燃該住
    所客廳內地板磁磚上之汽油，然矢口否認有何放火燒燬現供
    人使用住宅之犯意，辯稱：上址住所是我母親所留，我的配
    偶、子女也居住該住所，我不可能會想把該住所燒燬，我本
    來抽取汽油時沒有想要放火，後來我喝酒喝醉，只有想要嚇
    唬李筱霏，才燒該住所客廳內地板磁磚云云。辯護意旨則稱
    ：本案綜衡被告放火行為之具體手段、直接點火標的之周邊
    環境、被告放火之行為動機、被告與建築物間高度使用關係
    、與建物所有人李筱霏之關係、被告於放火前有先與林嘉鴻
    聯繫使林嘉鴻能及時通報警消、被告於放火後亦有嘗試撲滅
    火勢等節，足見被告並無放火燒燬現供人使用住宅之主觀犯
    意等語。經查：
  ㈠上址住所為被告之姊李筱霏所有，供被告及其配偶邱思榕、
    其子、女與李筱霏、李筱霏之子李家凱所共同居住乙節，業
    據被告於警詢、偵訊及本院審判中供承明確（見臺灣桃園地
    方檢察署110年度偵字第11849號卷【下稱偵卷】第16、82頁
    ；本院卷第347至348頁），核與證人即被害人李筱霏於警詢
    時之證述（見偵卷第31至32頁）、證人即李筱霏男友林嘉鴻
    於本院審判中之證述（見本院卷第289至290頁）、證人即被
    告之配偶邱思榕於本院審判中之證述（見本院卷第304至305
    頁）相符，並有卷附被告全戶戶籍資料查詢結果表可考（見
    偵卷第19至22頁），且依卷附桃園市政府消防局110年3月30
    日火災原因調查鑑定書內火災現場勘察紀錄及原因研判記載
    ：現場位於桃園市○○區○○○街000巷00號9樓，為地上13層、
    地下2層鋼筋混凝土建築物，供住宅用途使用等語，並有火
    災現場位置圖可佐（見本院卷第47、49、77頁），參以被告
    於前揭偵訊時之供述、證人邱思榕於前揭本院審判中之證述
    皆稱上址住所所在公寓大廈每層均有2戶乙節、被告於前揭
    偵訊時自承：上址住所同層樓及上下層樓皆有人居住等語，
    是上址住所為被告之姊李筱霏所有，供被告及其配偶邱思榕
    、其子、女與李筱霏、李筱霏之子李家凱所共同居住者，且
    該住所係位在地上共13層樓、每層均有2戶之公寓大廈內，
    而該住所同層樓及上下層樓皆有人居住之事實，首堪認定。
    故該住所及所在之公寓大廈為刑法第173條第1項所稱之現供
    人使用之住宅無訛。
　㈡上址住所於110年3月18日發生火災，係經證人林嘉鴻於同日
    下午8時22分許，向桃園市政府消防局報案乙節，業經證人
    林嘉鴻於本院審判中證述明確（見本院卷第289至303頁），
    核與證人邱思榕於本院審判中證稱：我返回上址住所查看，
    我看到煙從門縫冒出，我當時有打電話通報消防隊，但消防
    隊說已經有人報案，在路上了等語（見本院卷第306、308頁
    ）相符，且依卷附桃園市政府消防局110年3月30日火災原因
    調查鑑定書內火災出動觀察紀錄記載：報案時間為110年3月
    18日20時22分，報案人為未具名先生、電話0000000000、報
    案內容為田園北京大樓我朋友傳訊息跟我說要縱火，應該是
    17號9樓等語（見本院卷第63頁），並有門號0000000000號
    遠傳資料查詢門號申登人資料1份在卷可稽（見本院卷第229
    頁），復經本院勘驗桃園市政府消防局於110年3月18日下午
    8時22分受理門號0000000000號報案錄音檔無訛，此有桃園
    市政府消防局110年11月17日桃消指字第1100034523號函暨
    所檢送之報案錄音檔、本院受命法官於準備程序之勘驗筆錄
    各1份附卷可參（見本院卷第235至237、250至254頁），是
    上情亦堪以認定。
  ㈢被告於110年3月18日下午8時前之同日某時，以寶特瓶1瓶盛
    裝自其所使用車輛油箱內抽取而出之汽油，復於同日下午8
    時間，將盛裝於前揭寶特瓶內之汽油朝上址住所客廳內地板
    磁磚潑灑，並以打火機點火引燃該住所客廳內地板磁磚上之
    汽油，嗣經警據報到場處理，當場逮捕被告，並扣得其所有
    之寶特瓶1瓶及打火機1個等情，既據被告於警詢、偵訊、本
    院準備程序及審判中供承在卷（見偵卷第16至17、81至82頁
    ；本院卷第206、348至350頁），核與證人李筱霏於警詢時
    之證述（見偵卷第31至32頁）、證人林嘉鴻於本院審判中之
    證述（見本院卷第290至292、294至303頁）、證人邱思榕於
    本院審判中之證述（見本院卷第306至308、312至322頁）相
    符，並有現場照片6張、火勢照片1張、扣案物照片2張及桃
    園市政府消防局110年3月30日火災原因調查鑑定書1份在卷
    可考（見偵卷第43至47頁；本院卷第31至139頁），且有扣
    案之寶特瓶1瓶及打火機1個可佐，參諸本案上址住所經桃園
    市政府消防局勘察結果，關於火災原因之研判為：起火戶是
    桃園市○○區○○○街000巷00號9樓，起火處是在17號9樓大門口
    處，起火原因排除自燃性物質引火、外人侵入引火、延長線
    、電視機、機上盒及USB插頭電氣因素引火及微小火源（菸
    蒂、蚊香、線香、燭台等）引火之可能性，且現場採證大門
    口處燃燒殘餘物及地板，經GC-MS氣相層析質譜儀鑑析，鑑
    定結果檢出汽油類成分，研判起火原因係縱火等情，此有卷
    附前揭火災原因調查鑑定書可憑（見本院卷第35至43、47至
    61、75、81頁），足認被告此部分出於任意性之自白與事實
    相符，堪以採信。至被告於偵查中羈押訊問時辯稱：我在上
    址住所內喝酒，越喝越多，吃安眠藥沒有睡，不小心把汽油
    倒出云云（見本院110年度聲羈字第111號卷【下稱聲羈卷】
    第33頁），要係犯後卸責之詞，不值採信。
  ㈣互核證人林嘉鴻於前揭本院審判中證稱：110年3月18日晚間
    被告有以通訊軟體LINE撥打語音通話給我，第一通跟我說他
    生活快要撐不下去，他要放火將上址住所燒掉，第二通跟我
    說他造成上址住所發生火災，要我趕快報案，隨後又以通訊
    軟體LINE傳送訊息要我打119報案，我就以門號0000000000
    號打電話至119報案說有人要放火等語；證人邱思榕於前揭
    本院審判中證稱：我返回上址住所查看，我看到煙從門縫冒
    出，我當時有打電話通報消防隊，但消防隊說已經有人報案
    ，在路上了等語（見本院卷第306、308頁），衡以前述證人
    林嘉鴻係於110年3月18日下午8時22分向桃園市政府消防局
    報案乙節，復參酌卷附桃園市政府消防局110年3月30日火災
    原因調查鑑定書內火災出動觀察紀錄記載：出勤時間為110
    年3月18日20時24分等語（見本院卷第63頁），足認被告在
    上址住所以潑灑汽油、以打火機點火引燃之方式放火，當係
    於證人林嘉鴻於110年3月18下午8時22分向桃園市政府消防
    局報案前之同日下午8時間所為。
  ㈤上址住所因被告以潑灑汽油、以打火機點火引燃之方式放火
    ，火勢延燒致該住所大門門口處塑膠玩具、磁鐵受熱、碳化
    、燒失，牆壁及地板煙薰，踢腳板受熱、碳化，燒損面積約
    1平方公尺，經該住所所在公寓大廈內之其他住戶先持滅火
    器滅火、桃園市政府消防局則於同日下午8時30分許到達上
    址住所外滅火，於同日下午8時40分許撲滅火勢等情，則有
    卷附前揭桃園市政府消防局110年3月30日火災原因調查鑑定
    書內火災現場勘察紀錄及原因研判、火災出動觀察紀錄、火
    災現場位置圖、平面圖、相片拍攝位置圖、火災現場照片可
    佐，並有卷附前揭現場照片6張、火勢照片1張可參，是此等
    事實，已堪認定。足見該住所及所在之公寓大廈僅有上址住
    所大門門口處塑膠玩具、磁鐵受熱、碳化、燒失，牆壁及地
    板煙薰，踢腳板受熱、碳化，其餘部分並未受損，亦未損及
    該住所及公寓大廈之樑、柱及支撐壁等房屋主要結構。至被
    告雖於本院準備程序中辯稱：藍色的布是我自己拿去滅火的
    云云（見本院卷第206頁）、證人邱思榕亦於本院審判中證
    稱：我返回上址住所查看，我看到煙從門縫冒出，我有看到
    濕毛巾，被告正在滅火云云（見本院卷第306、319頁），然
    參諸證人邱思榕於本院審判中既證稱：上址住所大門有兩道
    門，當時只有打開外側鐵門，內側鋁門沒打開，我在門外與
    被告對話等語（見本院卷第307至308、315、317至318頁）
    ，則證人既與被告因大門而分隔在上址住所內外，證人如何
    能見到被告在滅火已有可疑，至證人所稱從門縫有看到濕毛
    巾乙節，亦與桃園市政府消防局火災出動觀察紀錄記載：到
    達時門口有火光及煙竄出等語（見本院卷第63頁）、火災現
    場照片所示桃園市政府消防局到達上址住所外滅火時該住所
    門縫均為火光（見本院卷第85頁）、現場照片、火災現場照
    片顯示該住所內大門口處之藍色毛巾並未有燒損、薰黑，且
    該住所內大門口處即有放置滅火器但未使用，係該住所外樓
    梯間往下方向有滅火器插銷及乾粉殘跡（見偵卷第45頁；本
    院卷第89、99至103、129至135）等情未合，是證人前揭證
    述被告有自行嘗試滅火乙節，既與其證述相矛盾，並與桃園
    市政府消防局火災出動觀察紀錄、現場照片及火災現場照片
    所示現場情形不符，審酌證人與被告間為配偶關係，加以證
    人於本院審判中亦證稱：希望從輕罰被告等語（見本院卷第
    315頁），所為該部分證述當係迴護被告之詞，不足憑採，
    被告上開所辯，當係犯後卸責之詞，並無可採。
  ㈥被告主觀上係基於放火燒燬現供人使用住宅之犯意，從而客
    觀上方於上開時、地以潑灑汽油、以打火機點火引燃之方式
    著手於放火之行為，茲分述如下：
　⒈衡酌證人林嘉鴻於本院審判中證稱：被告因為經濟狀況不好
    ，經濟上壓力一來情緒就很負面，被告曾有2、3次跟我講過
    他想要放火，也有說過要自殺，被告常會對李筱霏情緒勒索
    ，希望李筱霏能提供經濟上的支援不然他要放火，110年3月
    18日晚間被告有以通訊軟體LINE撥打語音通話給我，第一通
    跟我說他生活快要撐不下去，他要放火將上址住所燒掉，第
    二通跟我說他造成上址住所發生火災，要我趕快報案等語（
    見本院卷第290、292至293、297、299至302頁）、證人邱思
    榕於本院審判中證稱：我於110年3月18日晚間在娘家帶小孩
    時，被告打給我說他心情不好，他活得很累，他想不開、壓
    力很大，要我照顧好小孩，當時家中經濟是被告在負責支應
    ，但他工作不穩定，經濟壓力大，所以那段期間情緒比較低
    落，曾有約10次跟我說過他要自殺，所以我擔心他的安危便
    返回上址住所查看，上址住所大門有兩道門，當時只有打開
    外側鐵門，內側鋁門沒打開，我有大聲跟被告說要他開門，
    但被告叫我趕快離開、很危險，要我去叫消防隊，也有說他
    不想活等語（見本院卷第306至312、314至315、317至318頁
    ），可知證人均一致證述被告經濟狀況不佳，經濟壓力大，
    情緒不穩定，曾想自殺，且案發時確曾揚言不想活有自殺之
    念頭等情，參諸被告於本院準備程序中供承：當時頻繁爭吵
    ，希望李筱霏不要再給我壓力，希望李筱霏能幫我養小孩借
    我錢幫我度過難關等語（見本院卷第206頁），且於偵查中
    羈押訊問、本院準備程序及審判中均供稱：放火是要嚇嚇李
    筱霏等語（見聲羈卷第33頁；本院卷第206、349頁），核與
    證人林嘉鴻前揭本院審判中證述被告常會對李筱霏情緒勒索
    ，希望李筱霏能提供經濟上的支援不然他要放火乙節相合，
    加以被告於警詢時供承：我當時跟家人吵架，加上有喝酒，
    一時情緒不穩定才會有放火的行為等語（見偵卷第16頁）、
    於偵訊時供承：最近壓力比較大，又喝酒等語（見偵卷第81
    頁）、於偵查中羈押訊問時供承：我當日下午有和邱思榕、
    李筱霏發生爭吵等語（見聲羈卷第33頁），足見被告於110
    年3月18下午8時22分前之同日下午8時間以潑灑汽油、以打
    火機點火引燃之方式在上址住所內放火之動機，當係因其經
    濟狀況不佳向其姊李筱霏借貸未果而起爭執，乃心生不滿，
    欲放火自殺所致。
　⒉又證人邱思榕於本院審判中證稱：被告放火的位置是在上址
    住所內客廳靠近門口最空曠的位置，客廳有神明桌、電視櫃
    、書櫃等木製家具，沙發是皮製，客廳地板的材質為磁磚，
    神明桌、書櫃是易燃物品等語（見本院卷第313至314、321
    頁），參酌卷附現場照片、火勢照片、火災現場平面圖、現
    場拍攝位置圖、火災現場照片（見偵卷第43至45頁；本院卷
    第79、83、87至89、99至101、109、113頁）可知，被告點
    火引燃之位置即上址住所內客廳靠近大門門口處，該處並無
    放置任何物品，而客廳內尚有神明桌、電視櫃、書櫃均為易
    燃之木頭材質、沙發為易燃之皮製材質，參以證人邱思榕於
    本院審判中亦證述與被告結婚後便居住在上址住所內乙節，
    被告既已在上址住所居住多年，對於上情自亦明瞭。
　⒊綜上，被告既明知上址住所為被告之姊李筱霏所有，供被告
    及其配偶邱思榕、其子、女與李筱霏、李筱霏之子李家凱所
    共同居住者，且該住所係位在地上共13層樓、每層均有2戶
    之公寓大廈內，而該住所同層樓及上下層樓皆有人居住，亦
    明知上址住所內客廳之神明桌、電視櫃、書櫃均為易燃之木
    頭材質、沙發為易燃之皮製材質等情，參以被告放火前之預
    備行為係以寶特瓶1瓶盛裝自其所使用車輛油箱內抽取而出
    之汽油，且被告係將汽油朝上址住所客廳內地板磁磚潑灑，
    並以打火機點火引燃該住所客廳內地板磁磚上之汽油，該點
    火引燃之位置並無放置任何物品，加以被告放火之動機係因
    其經濟狀況不佳向其姊李筱霏借貸未果而起爭執，乃心生不
    滿，欲放火自殺等節，足見被告於上開時、地以潑灑汽油、
    以打火機點火引燃之方式著手於放火之行為，主觀上當係基
    於放火燒燬現供人使用住宅之犯意所為無訛。被告以前詞辯
    稱並無放火燒燬現供人使用住宅之犯意云云，及辯護意旨以
    前詞為被告辯護，經核均無理由。
  ㈦至被告雖於警詢、偵訊、偵查中羈押訊問、本院準備程序及
    審判中辯稱：行為時喝很醉，對於其行為沒有印象云云。辯
    護意旨曾稱：被告於行為時已因大量飲酒而喝醉，且有服用
    憂鬱症藥物，應有刑法第19條第1項、第2項規定之適用等語
    ，並提出被告於雷亞診所就診之藥袋（見本院卷第367、369
    、372頁）。然查依卷附前揭桃園市政府消防局110年3月30
    日火災原因調查鑑定書內火災出動觀察紀錄固記載：入室後
    有男性一名，精神狀況不佳等語（見本院卷第63頁），惟衡
    諸本案被告係先以寶特瓶1瓶盛裝自其所使用車輛油箱內抽
    取而出之汽油，復將盛裝於前揭寶特瓶內之汽油朝上址住所
    客廳內地板磁磚潑灑，並以打火機點火引燃該住所客廳內地
    板磁磚上之汽油等情，已如前述，參酌被告於偵查中羈押訊
    問時供承：有將現場火勢照片上傳到網路上等語（見聲羈卷
    第33頁），並有卷附前揭火勢照片可佐，足見被告於案發時
    縱有飲酒，甚或服用藥物之情，依被告於放火前之預備行為
    、放火後尚且有拍攝火勢照片並上傳網路之舉，顯見被告當
    時精神狀態清醒，仍可辨識自己行為是否違法且有依其辨識
    而行為之控制能力，並無刑法第19條第1項、第2項所定責任
    能力完全欠缺或顯著減低之情形。更遑論觀諸被告於雷亞診
    所就診之藥袋均係於本案案發後所開立者，且僅有111年1月
    25日所開立之口服用藥有少數人想睡覺之副作用，亦難認被
    告於行為時有服用何藥物及因服用藥物而對其精神狀態有所
    影響。是被告及辯護意旨此部分所為辯解，應屬無據，難為
    有利於被告之認定。
  ㈧綜上所述，本案事證明確，被告犯行堪以認定，被告前揭辯
    解，不足採信，應予依法論科。
二、論罪科刑：
  ㈠按刑法第173條第1項之放火燒燬現供人使用住宅罪，所稱之
    「燒燬」，係指燃燒之結果致現供人使用住宅之主要結構已
    燃燒毀損而喪失原有效用，若僅該住宅內之傢俱、物件或裝
    潢燒燬，房屋主要結構諸如樑、柱及支撐壁等尚未因燃燒結
    果致喪失效用者，應成立刑法第173條第3項、第1項之放火
    燒燬現供人使用住宅未遂罪。查本案被告著手放火後，僅有
    上址住所大門門口處塑膠玩具、磁鐵受熱、碳化、燒失，牆
    壁及地板煙薰，踢腳板受熱、碳化，其餘部分並未受損，亦
    未損及該住所及公寓大廈之樑、柱及支撐壁等房屋主要結構
    已如前述，足見該住所及所在之公寓大廈主要結構未達喪失
    效用之燒燬程度甚明。核被告所為，係犯刑法第173條第3項
    、第1項之放火燒燬現供人使用住宅未遂罪。
  ㈡又刑法第173條第1項放火燒燬現供人使用住宅罪，其直接被
    害法益為一般社會之公共安全，雖同時侵害私人之財產法益
    ，但仍以保護社會公共安全法益為重，況放火行為原含有毀
    損性質，而放火燒燬現供人使用住宅罪，自係指供人居住房
    屋之整體而言，應包括牆垣及該住宅內所有設備、家具、日
    常生活上之一切物品。故一個放火行為，若同時燒燬住宅與
    其內所有其他物品，無論該其他物品為他人或自己所有，與
    同時燒燬數犯罪客體者之情形不同，均不另成立刑法第175
    條第1項或第2項放火燒燬住宅以外他人或自己所有物罪及刑
    法第353條第1項毀損建築物罪或刑法第354條毀損罪。本案
    被告放火行為雖同時燒燬上址住所內之塑膠玩具、磁鐵、踢
    腳板等物，惟因該等物品原即放置在該住所內，依前揭說明
    ，自不另論以刑法第175條第1項或第2項放火燒燬住宅以外
    他人或自己所有物罪或刑法第354條毀損罪，附此敘明。
  ㈢被告已著手於本案放火行為之實行，惟經桃園市政府消防局
    撲滅火勢，上址住所及所在之公寓大廈主要結構始未達喪失
    效用之燒燬程度而未遂，爰依刑法第25條第2項之規定減輕
    其刑。
  ㈣辯護意旨固稱：本案被告放火後有委託林嘉鴻通報警消，且
    於警消到場後，也當場表示自己為行為人，應有刑法第62條
    前段自首減輕其刑規定之適用等語。然按對於未發覺之罪自
    首而受裁判者，得減輕其刑，刑法第62條前段固定有明文。
    然該條前段規定之自首，指犯罪行為人於其犯罪為偵查犯罪
    機關發覺之前，向該管公務員自承犯罪並接受裁判而言。倘
    職司犯罪偵查之公務員已知悉犯罪事實及犯罪嫌疑人後，始
    向之坦承犯行者，為自白，而非自首。又自首之方式雖不限
    於自行投案，即託人代理自首或向非偵查機關請其轉送，亦
    無不可，然託人代行自首者，必須委託人有委託他人代行自
    首之意思，受託人亦有代行自首之事實，方屬相當。查證人
    林嘉鴻於本院審判中證稱：我認識被告，被告是我女友李筱
    霏的弟弟，案發時我跟被告蠻熟的，我知道被告的本名，當
    時我不確定被告是否已經放火，但我怕被告真的有做出導致
    火災的事，我不希望被告因火災的事情受到責難，我想保護
    他，所以我報案時有跟119說有人要縱火、要把房子燒掉，
    但故意不跟119說被告的姓名，只有提供被告通訊軟體LINE
    的暱稱「李維」，被告沒有叫我跟119或警察說失火或放火
    是他做的等語（見本院卷第289、292、294、298至299、301
    至303頁），並有卷附桃園市政府消防局110年3月30日火災
    原因調查鑑定書內火災出動觀察紀錄記載：報案時間為110
    年3月18日20時22分，報案人為未具名先生、電話000000000
    0、報案內容為田園北京大樓我朋友傳訊息跟我說要縱火，
    應該是17號9樓等語（見本院卷第63頁）可佐，復經本院勘
    驗桃園市政府消防局於110年3月18日下午8時22分受理門號0
    000000000號報案錄音檔無訛，此有桃園市政府消防局110年
    11月17日桃消指字第1100034523號函暨所檢送之報案錄音檔
    、本院受命法官於準備程序之勘驗筆錄各1份附卷可參（見
    本院卷第235至237、250至254頁），足見證人林嘉鴻雖於11
    0年3月18日下午8時22分許，向桃園市政府消防局報案，然
    桃園市政府消防局及受理人員並非職司犯罪偵查之機關、公
    務員，且被告沒有委託證人林嘉鴻代其自首放火犯行，而依
    證人林嘉鴻報案之內容可知，證人林嘉鴻已明確告知桃園市
    政府消防局有人在上址住所要縱火、要把房子燒掉等語，足
    見桃園市政府消防局受理報案後，前往上址住所滅火，並通
    報警到現場處理，警已知上址住所內之人即為本案放火之犯
    罪嫌疑人，從而縱或被告於斯時表示為放火之行為人，因已
    為警所發覺，依前揭說明，自與刑法第62條前段自首規定之
    要件有間，而無適用該規定減輕其刑之虞，併此敘明。
  ㈤辯護意旨另稱：依本案被告之犯罪情節、犯罪所生之危險、
    犯罪之動機、犯罪後之態度，斟酌依刑法第59條之規定予以
    遞減被告之刑等語。惟按犯罪之情狀顯可憫恕，認科以最低
    度刑仍嫌過重者，得酌量減輕其刑，刑法第59條固定有明文
    。然該條所稱之酌量減輕其刑，必須犯罪另有特殊之原因與
    環境等，在客觀上足以引起一般同情，認為即予宣告法定最
    低度刑尤嫌過重者，始有其適用。如別有法定減輕之事由，
    應先依法定減輕事由減輕其刑後，猶嫌過重時，始得依刑法
    第59條之規定酌減其刑。被告所犯放火燒燬現供人使用住宅
    未遂罪，已依刑法第25條第2項之規定減輕其刑，業如前述
    ，則衡以被告係在位處公寓大廈內之上址住所放火，倘經延
    燒將對公寓大廈內其他住戶之生命、身體、財產產生重大之
    危害，所幸被告放火後，經該公寓大廈內其他住戶、桃園市
    政府消防局滅火而及時撲滅火勢，始未成災，其犯罪情節尚
    非輕微，參以被告犯罪之動機、目的及犯罪後之態度，
　　被告並無任何犯罪特殊原因、環境或情狀，客觀上足以引起
    一般人同情而顯可憫恕之情，自無依刑法第59條規定酌減其
    刑之餘地，附此敘明。
  ㈥爰審酌被告僅因其經濟狀況不佳向其姊李筱霏借貸未果而起
    爭執，竟不思理性方式溝通處理並控制情緒，明知上址住所
    為李筱霏所有，且為被告及其配偶、子、女、李筱霏、李筱
    霏之子李家凱所共同居住，該住所係位在共12層樓、每層均
    有2戶之公寓大廈內，而該住所同層樓及上下層樓皆有人居
    住，竟仍對該住所，任意以潑灑汽油、以打火機點火引燃之
    方式放火，所為可能導致該住所所在之公寓大廈內其他住戶
    因而傷亡、遭受財物重大損失等危險，對於社會公共安全之
    危害甚鉅，幸經該公寓大廈內其他住戶、桃園市政府消防局
    滅火而及時撲滅火勢，未釀致更嚴重之災害，被告犯罪之手
    段、情節非輕，復衡酌被告犯罪後之態度、被害人李筱霏於
    本院審判中請求對被告從輕量刑並予改過自新之機會（見本
    院卷第351、353頁），兼衡被告於警詢時自述職業為服務業
    、家庭經濟勉持之生活狀況、高中畢業之智識程度（見偵卷
    第15頁）等一切情狀，量處如主文所示之刑，以示懲儆。
三、沒收：
　　扣案之寶特瓶1瓶、打火機1個，係供被告本案犯罪所用之物
    ，且為被告所有，業如前述，應依刑法第38條第2項前段之
    規定宣告沒收。
據上論斷，應依刑事訴訟法第299 條第1 項前段，刑法第173條
第3項、第1項、第25條第2項、第38條第2項前段，判決如主文。
本案經檢察官林郁芬提起公訴，檢察官王珽顥到庭執行職務。
中　　華　　民　　國　　111 　年　　6 　　月　　2 　　日
                  刑事第三庭　審判長法　官　謝順輝
                                    法  官  呂秉炎
                                    法  官　陳柏嘉
以上正本證明與原本無異。
如不服本判決應於收受判決後20日內向本院提出上訴書狀，並應
敘述具體理由。其未敘述上訴理由者，應於上訴期間屆滿後20日
內向本院補提理由書(均須按他造當事人之人數附繕本)「切勿逕
送上級法院」。 
　　　　　　　　　　　　　　      　書記官　鍾宜君
中　　華　　民　　國　　111 　年　　6 　　月　　2 　　日

附錄本案論罪科刑法條全文：
中華民國刑法第173條
放火燒燬現供人使用之住宅或現有人所在之建築物、礦坑、火車
、電車或其他供水、陸、空公眾運輸之舟、車、航空機者，處無
期徒刑或7年以上有期徒刑。
失火燒燬前項之物者，處1年以下有期徒刑、拘役或1萬5千元以
下罰金。
第1項之未遂犯罰之。
預備犯第1項之罪者，處1年以下有期徒刑、拘役或9千元以下罰
金。